---
title: "TD1"
output: html_notebook
---

#Informations

* Un seul projet tout le long du semestre 
* Presentation de projet lors de la derniere seance 
* Etude complete d'un jeu de donnée / nouvelle methode 

####Objectif TD : Manipuler dataframe 

#Exercice 1

**read.csv** = Fichier séparé par une virgule avec un point pour séparateur décimal. Pas de
header par défaut.

**read.csv2** = Fichier séparé par un point virgule avec une virgule pour séparateur décimal. Pas
de header par défaut.

**read.delim** Fichier séparé par une tabulation avec un point pour séparateur décimal.

**read.delim2** Fichier séparé par une tabulation avec une virgule pour séparateur décimal.

Arguments : 

**sep** Spécifie le séparateur

**header** Spécifie si la première ligne est une ligne d’en-tête

**row.names = 1** si la première colonne est une colonne nommant les individus (chaque ligne à un numero)

```{r}
iris1 <- read.table(sep='&',header = TRUE, "donnees/iris1.data")
iris2 <- read.table(sep='\t',header = TRUE,"donnees/iris2.data")
iris3 <- read.table(sep=';',header = TRUE,"donnees/iris3.data")
iris4 <- read.table(sep=' ',header = TRUE, row.names = 1,  "donnees/iris4.data")
```

```{r}
check <- function(data) {
stopifnot(colnames(data)[1] == "Sepal.Length",
colnames(data)[2] == "Sepal.Width",
colnames(data)[3] == "Petal.Length",
colnames(data)[4] == "Petal.Width",
colnames(data)[5] == "Species",
nrow(data) == 150,
ncol(data) == 5,
is.numeric(data[,1]),
is.numeric(data[,2]),
is.numeric(data[,3]),
is.numeric(data[,4]),
is.factor(data[,5]))
print("Chargement OK")
}
check(iris1)
check(iris2)
check(iris3)
check(iris4)
```


```{r}
head(iris1)
```
```{r}
summary(iris1)
```

#Exercice 2
**factor** : Correspond à une variable qualitative

**character** : Correspond à une variable qualitative mais stocké dans un vecteur plutôt qu’un facteur

**numeric** : Correspond à une variable quantitative continue

**integer** : Correspond à une variable quantitative discrète (les entiers naturels)

**logical** : Correspond à une variable binaire

```{r}
class(iris[,1])
class(iris[,5])
```

```{r}
class(read.table(text='TRUE')[,1])
class(read.table(text='F')[,1])
class(read.table(text='A')[,1])
class(read.table(text='3.14')[,1])
class(read.table(text='2')[,1])
```


```{r}
summary(iris1)
sapply(iris1, class)
```

Si la classe n’est pas correctement inférée par R, on peut les spécifier explicitement lors du chargement du jeu de données avec **l’argument colClasses**. Si cela n’est pas possible, il faut changer le type après chargement avec les fonctions :

* as.numeric
* as.logical
* as.integer
* as.factor
* as.ordered

```{r}
data <- load("donnees/iris.Rdata")
data
head(iris5)
sapply(iris5, class)
iris5$Sepal.Length <- as.numeric(iris5$Sepal.Length)
iris5$Sepal.Width <- as.numeric(iris5$Sepal.Width)
iris5$Petal.Length <- as.numeric(iris5$Petal.Length)
iris5$Petal.Width <- as.numeric(iris5$Petal.Width)
iris5$Species <- as.factor(iris5$Species)
sapply(iris5, class)

head(iris6)
sapply(iris6, class)
iris6$Sepal.Length <- as.numeric(iris6$Sepal.Length)
iris6$Sepal.Width <- as.numeric(iris6$Sepal.Width)
iris6$Petal.Length <- as.numeric(iris6$Petal.Length)
iris6$Petal.Width <- as.numeric(iris6$Petal.Width)
iris6$Species <- as.factor(iris6$Species)
sapply(iris6, class)
```

#Exercice 3 
Parfois il est nécessaire de changer les modalités d’un facteur ou de changer leur ordre dans le cas
d’un facteur ordonné. On pourra utiliser pour ce faire la commande factor :

 * `donnees$champ1 <- factor(donnees$champ1, levels=modalites1)`
* `donnees$champ2 <- factor(donnees$champ2, levels=modalites2, ordered=T)`

```{r}
data <- read.csv("donnees/sy02-p2016.csv")
head(data)
sapply(data, class)
```
```{r}
data$niveau <- factor(data$niveau, levels = c("1","2","3","4","5","6"), ordered = T) 

data$correcteur.median <- factor(data$correcteur.median, levels = unique(c(data$correcteur.median,data$correcteur.final))) 

data$correcteur.final <- factor(data$correcteur.final, levels = unique(c(data$correcteur.median,data$correcteur.final))) 

data$resultat <- factor(data$niveau, levels = c("A","B","C","D","E","Fx","F"), ordered = T) 

sapply(data, class)
```

#Exercice 4 

**NA** valeur non disponible (not available).
**Inf** valeur infinie
**NaN** Valeur non définie 

#Exercice 5

```{r}
data <- read.table('donnees/babies23.data', header = T)
head(data)
```
```{r}
babies <- data[,c(7,5,8,10,12,13,21,11)]
names(babies) <- c("bwt", "gestation", "parity", "age", "height", "weight", "smoke", "education")
hist(babies$gestation)
```

```{r}
babies$bwt[babies$bwt == 999] <- NA
babies$gestation[babies$gestation == 999] <- NA
babies$age[babies$age == 99] <- NA
babies$height[babies$height == 99] <- NA
babies$weight[babies$weight == 999] <- NA
babies$smoke[babies$smoke == 9] <- NA
babies$education[babies$education == 9] <- NA
sapply(babies, class)
babies$education <- factor(babies$education, ordered = T, levels = unique(babies$education))

babies$smoke[babies$smoke != 1] <- "NonSmoking"
babies$smoke[babies$smoke == 1] <- "Smoking"

hist(babies$gestation)
```





















































