---
title: "R Notebook"
output: html_notebook
---

####Objectif TD : Analyse exploratoire

>Rappel : 
>
>####Univarié
>Test d'adéquation pour savoir si suit une loi.
>
>####Bivarié
>* Comparaison de moyenne Student
>* Test d'independance Chi-square

#Exercice 1


```{r}
load("../TP01/donnees/iris.Rdata")
```

```{r}
data(iris)
class(iris)
names(iris)
iris[, 1]
iris$Sepal.Length
class(iris[, 1])
class(iris$Species)
summary(iris)
apply(iris[, 1:4], 2, mean)
cor(iris[, 1:4])
print(cor(iris[, 1:4]), digits = 3)
plot(iris)
boxplot(iris)
```
Afficher plusieurs graphiques sur la même fenêtre.

Transformer especes en dummy variables ? 
```{r}
setosa <- iris[iris$Species == "setosa",]
versicolor <- iris[iris$Species == "versicolor",]
virginica <- iris[iris$Species == "virginica",]
```
Pas besoin, ici as.numeric le fait comme il faut. 
```{r}
as.numeric(iris$Species)
```

```{r}
def.par <- par(no.readonly = T)
par(mfrow = c(2, 2))
for (i in 2:5) {
  hist(iris[, i])
}
par(def.par)
```

```{r}
barplot(summary(iris$Species))
```
Cette commande effectue une graphique en baton sur l'effectif de chaque especes d'iris. 

```{r}
quartz() # ou x11()
plot(iris[, 1:4], col = c("red", "green", "blue")[iris$Species])
quartz() # ou x11()
pairs(iris[, 1:4], main = "Iris de Fisher", pch = 21, bg = c("red", "green3","blue")[iris$Species])
```
>**Premières conclusions**
>
>Il semblerait qu'il existe des correlations lineaires entre la longueur des petales et leur largeur.
>
>De plus, le ratio des caracteristiques sur les sepals par celle sur les petales donne une indication forte sur l'appartenant d'une classe par rapoort au 2 autres. (ici la rouge)
>
>D'autre part, le ratio de la longueur des petales par les sepales des especes bleus et vertes caracterises bien les deux especes restantes.


```{r}
attach(iris)
# Histogrammes avec les espèces en fonction de la taille des pétales
inter <- seq(min(Petal.Length), max(Petal.Length), by = (max(Petal.Length) - min(Petal.Length))/10)
h1 <- hist(plot = F, Petal.Length[Species == "setosa"], breaks = inter)
h2 <- hist(plot = F, Petal.Length[Species == "versicolor"], breaks = inter)
h3 <- hist(plot = F, Petal.Length[Species == "virginica"], breaks = inter)
barplot(rbind(h1$counts, h2$counts, h3$counts), space = 0, legend =levels(Species), main = "LoPe", col = c("blue", "red", "yellow"))
```
```{r}
# Graphique sur un fichier Postscript
postscript("exemple.eps", horizontal = F, width = 12/2.5, height = 12/2.5)
pairs(iris[1:4], main = "Les Iris", pch = 21, bg = c("red", "green3","blue")[Species])
dev.off()
detach(iris)
```

```{r}
hist.factor <- function (x,y) {
  rh <- c()
  inter <- seq(min(x), max(x), by = (max(x)-min(x))/10)
  k <- 1
  for (i in unique(y)){
    h <- hist(plot = F, x[y == i], breaks = inter)
    rh <- rbind(rh, h$counts)
    k <- k+1
  }
  barplot(rh, space = 0)
}
hist.factor(iris$Petal.Length, iris$Species)
```

#Exercice 2 

>**Test du Chi2** 
>
>Voir si deux variables sont indépendantes
>Est-il raisonnable de penser que les proportions observés sont proche du produit de la fréquence d'apparition de chaque observation pixpj ? 

On utilise `na.strings="ABS"` pour importer les données avec les valeurs initilement en ABS en NA.

```{r}
median <- read.csv("donnees/median-sy02-p2014.csv", header = FALSE, na.strings="ABS")
median
```
```{r}
data <- median[!is.na(median$V2),]
data
```
```{r}
data$V1 <- substr(data$V1,1,2)
data$V1 <- as.factor(data$V1)
data
```
On essaye de voir si la branche à une influence sur les résultats.

```{r}
barplot(summary(data$V1))
boxplot(data$V2~data$V1)
```
Confirmation par le test du chi2 

```{r}
chisq.test(hist.factor(data$V2,data$V1))
```
Il semblerait donc qu'on accepte l'hypothese ($p_{value}$ = 0.05715) d'independance ($H_0$) des branches sur les notes.

Pour comparer les notes entre les etudiants de GI et GP, on effectue une comparaison de moyenne par le test de Student.
```{r}
t.test(data$V2[data$V1 == 'GI'],data$V2[data$V1 == 'GP'])
```
Il semblerait donc qu'on rejette l'hypothese ($p_{value}$ = 0.02834) d'égalité des moyennes ($H_0$) des branches GI et GP. Les différences de notes sont significatives. 

#Exercice 3 

```{r}
data <- read.table("donnees/babies23.data")
```

